【裁判字號】    97,易,1014
【裁判日期】    971015
【裁判案由】    竊盜
【裁判全文】
臺灣高雄地方法院刑事判決              97年度易字第1014號
公  訴  人  臺灣高雄地方法院檢察署檢察官
被      告  乙○○
                    （現另案於臺灣屏東監獄執行中）
上列被告因竊盜案件，經檢察官提起公訴（97年度偵字第8639號
），本院判決如下：
    主  文
乙○○犯竊盜罪，累犯，處有期徒刑陸月，如易科罰金，以新台
幣壹仟元折算壹日。
    事  實
一、乙○○前因竊盜案件，經本院以92年度簡字第4245號判處有
    期徒刑6 月確定，於民國93年4 月2 日縮短刑期執行完畢。
    復於96年7 月間，因竊盜案件，經本院以96年度簡字第5362
    號判處有期徒刑6 月確定（於97年5 月16日入監執行中）。
    詎其不知悔改，竟意圖為自己不法所有，於97年3 月14日中
    午12時30分許，在甲○○之父林澤良所有坐落高雄縣大寮鄉
    ○○段芎蕉腳小段1593地號土地上，徒手竊取甲○○種植在
    該地之玉米5 支（價值新台幣【下同】150 元），得手後欲
    離去之際，為甲○○發覺而報警當場查獲。
二、案經甲○○訴由高雄縣政府警察局林園分局報請臺灣高雄地
    方法院檢察署檢察官偵查起訴。
    理  由
一、本判決所引用據以認定事實之證據資料，關於傳聞證據部分
    ，除符合刑事訴訟法第159 條之1 至4 或其他傳聞例外規定
    ，本有證據能力外，當事人於本院調查證據時，均知其餘傳
    聞證據有前開第159 第1 項不得為證據之情形，且於言詞辯
    論終結前，均未聲明異議，本院審酌該等證據作成時之狀況
    ，並無違法取證之情事，且無不宜作為證據之情形，依同法
    第159 條之5 第2 項規定，前開說明，爰認均有證據能力，
    合先敘明。
二、訊據被告於本院審理時固坦認有於97年3 月14日中午12時30
    分許，行經甲○○之父林澤良所有坐落高雄縣大寮鄉○○段
    芎蕉腳小段1593地號土地等情，但否認有何竊盜犯行，並辯
    稱：伊因為想釣青蛙，所以才去上開地點勘查地形；告訴人
    甲○○卻先將5 支玉米拿到馬路上，再向到場警察誣指伊偷
    竊玉米云云。然查：
    (一)被告於上開時、地，徒手竊取告訴人種植之玉米5 支，得
      手後將玉米藏放於外套內，為行經該地之告訴人發覺，又
      至該田地內將竊得之玉米自外套倒出等情，迭經證人即告
      訴人甲○○於警詢、偵查及本院審理時證述明確（見警卷
      第1 頁至第2 頁、偵卷第22頁至第23頁、本院卷第37頁至
      第39頁），並有土地所有權狀影本1 份在卷可考（見警卷
      第19頁）。再者，證人甲○○與被告素不相識，亦無恩怨
      等節，為被告陳述於卷（見本院卷第39頁），是而證人甲
      ○○自無甘冒偽證之刑責而為虛偽陳述之必要，且其證詞
      前後一致，足認證人甲○○上開證詞應可採信。
    (二)又查，案發現場及其週邊土地，僅告訴人種植之田地為玉
      米田，旁邊土地均為稻田，而到場處理員警林志誠向告訴
      人詢問遭竊玉米之下落，始由告訴人自其所種植之田地中
      央取出玉米5 支，並由員警拍照存證等節，經證人即員警
      林志誠及告訴人甲○○證述綦詳（見本院卷第38頁、第40
      頁及第41頁），並有領據1 份、現場照片5 張附卷可佐（
      見警卷第8 頁至第10頁、第17頁），前開事實應足認定。
      被告辯稱告訴人先行將5 支玉米擺放在柏油路上，再向到
      場員警指稱遭被告竊取，員警實際上並不知是由何人摘取
      玉米等詞，應非實在。
    (三)再查，告訴人指稱遭竊之玉米5 支均有明顯經人折斷之痕
      跡，此有上開照片可佐；而被告於案發當時身上尚留有玉
      米鬚、玉米屑等情，為證人林志誠到院證述屬實（見本院
      卷第40頁），亦徵告訴人指訴被告徒手拉扯玉米5 支，並
      將竊得之玉米藏放於外套內等節，應為真實。從而，被告
      確於上開時、地，徒手竊取告訴人種植之玉米，於得手之
      際為告訴人發覺報警之事實，應屬明確。被告空言否認，
      自不足採。
    (四)綜上所述，本件事證明確，被告上開竊盜犯行應堪認定，
      應予依法論科。
三、論罪科刑部分：
    (一)核被告所為，係犯刑法第320 條第1 項之普通竊盜罪。被
      告前有如事實欄所載犯罪科刑及執行情形，有臺灣高等法
      院被告前案紀錄表在卷可按，其於受徒刑執行完畢後，5
      年以內故意再犯本件有期徒刑以上之罪，為累犯，應依刑
      法第47條第1 項規定加重其刑。
    (二)本院審酌被告前有多次竊盜前科，素行非佳，逢中壯年之
      期，不思上進，貪圖小利，竊取他人財物，欠缺法紀觀念
      ，惡性非輕，犯後復否認犯行，態度不佳，本應嚴懲；惟
      考量被告之犯罪手段尚屬和平，所竊財物為玉米5 支（價
      值150 元），已由告訴人領回，告訴人所生損失非鉅等其
      他一切情狀，本院認檢察官求處被告有期徒刑1 年，尚屬
      過重，爰量處如主文所示之刑，並參酌被告之教育程度係
      高中畢業、家境小康等情（見警詢調查筆錄受詢問人欄）
      ，諭知如易科罰金以新臺幣1,000 元折算1 日，以資懲儆
      。
    (三)另檢察官聲請略以：被告前已多次犯竊盜罪，復犯本案，
      足見有犯罪之習慣，犯後態度不佳，仍不思改過遷善，品
      行惡劣，僅藉刑之執行不足以徹底根絕惡性，請求本院依
      竊盜犯贓物犯保安處分條例第3 條第1 項規定（檢察官誤
      載為同條例第4 條第1 項第1 款），併與諭知應於刑之執
      行前入勞動場所強制工作等語。惟查：
      1.按「有犯罪之習慣或因遊蕩或懶惰成習而犯罪者，於刑
        之執行前，令入勞動場所，強制工作。」，刑法第90條
        第1 項著有明文。次按「18歲以上之竊盜犯、贓物犯，
        有犯罪之習慣者，得於刑之執行前，令入勞動場所強制
        工作。」，竊盜犯贓物犯保安處分條例第3 條第1 項亦
        有規定。然而，刑法上規定之犯罪習慣，係指犯罪已成
        為日常之慣性行為，而竊盜犯有無犯罪習慣，固為事實
        審法院之職權，但行為人之犯罪成為習慣，在客觀上有
        於較長之一段時間內反覆為多次犯罪行為之情狀，是以
        犯罪之次數多寡及犯罪時間之長短，應為認定有無犯罪
        習慣之重要因素（最高法院79年度台上字第4255號、73
        年度台上字第981 號判決參照）。又我國現行刑法採刑
        罰與保安處分雙軌制，係在維持行為責任之刑罰原則下
        ，為協助行為人再社會化之功能，以及改善行為人潛在
        之危險性格，期能達成根治犯罪原因、預防犯罪之特別
        目的。然因保安處分之措施亦含社會隔離、拘束身體自
        由之性質，其限制人民之權利，實與刑罰同，本諸法治
        國家保障人權之原理及刑法之保護作用，保安處分之宣
        告，亦須本諸比例原則，使與行為人所為行為之嚴重性
        、行為人所表現之危險性，及對於行為人未來行為之期
        待性相當。而保安處分中之強制工作，旨在對於嚴重職
        業性犯罪及欠缺正確工作觀念或無正當工作因而犯罪者
        ，強制其從事勞動，學習一技之長及正確之謀生觀念，
        使其日後重返社會，能適應社會生活，期以達成刑法教
        化、矯治之目的（司法院大法官會議釋字第471 號解釋
        暨理由書、釋字第528 號解釋及最高法院91年度台上字
        第4625號判決意旨參照）。揆諸上揭解釋及判決意旨，
        因保安處分實質上亦具有刑罰之性質，故其宣告應符合
        比例原則，且法院應審酌行為人所為行為之嚴重性、行
        為人所表現之危險性及對於行為人未來行為之期待性，
        決定應否令入勞動處所強制工作。
      2.查被告於89年、91年、92年及96年均有竊盜前科，此有
        前開前案紀錄表可稽，固可確認，然被告於96年度所犯
        竊盜案件經法院判刑確定，事隔1 年，始再犯本件竊盜
        案件，從其犯罪時間、次數、所竊財物及對象觀之，尚
        與一般慣竊之懶惰成習，長期間且有計劃一再多次而以
        犯罪成為日常習慣之情形有所不同，是其應屬一時貪念
        所為之犯罪行為，而非有犯罪習慣之人。復觀其犯罪手
        段尚稱和平，竊盜所得財物為玉米，並非重貴，應為貪
        圖小利致萌生竊盜之意，顯非屬因遊蕩或懶惰成習而犯
        罪之徒。再參諸本院已審酌被告竊盜前科、犯罪方式、
        次數等情形，判處被告有期徒刑6 月，足以體現司法正
        義，並契合社會感情，諭知被告強制工作既非矯正其竊
        盜犯行之唯一方法，並審酌藉強制工作手段以矯正被告
        犯罪習性應合乎一定之比例，並求得法益間之均衡等情
        綜合以觀，本院認尚無對被告諭知宣告強制工作之必要
        ，併此敘明。
據上論斷，應依刑事訴訟法第299 條第1 項前段，刑法第320 條
第1 項、第47條第1 項、第41條第1 項前段，刑法施行法第1 條
之1 ，判決如主文。
中    華    民    國    97    年    10    月    15    日
                  刑事第四庭  法  官  楊佩蓉
以上正本證明與原本無異。
如不服本判決應於收受本判決後10日內向本院提出上訴書狀，並
應敘述具體理由，如未敘述上訴理由者，應於上訴期間屆滿後20
日內補提理由書狀於本院（均須按他造當事人之人數附繕本）「
切勿逕送上級法院」。
中    華    民    國    97    年    10    月    15    日
                               書記官 林麗文
附錄本案判決論罪科刑法條：
中華民國刑法第320條
意圖為自己或第三人不法之所有，而竊取他人之動產者，為竊盜
罪，處5 年以下有期徒刑、拘役或500 元以下罰金。
意圖為自己或第三人不法之利益，而竊佔他人之不動產者，依前
項之規定處斷。
前二項之未遂犯罰之。


司法院資訊處製作；財團法人民間司法改革基金會備份。
